臺灣高等法院臺中分院刑事判決
111年度上訴字第1530號

上  訴  人  
即  被  告  林子揚




上列上訴人因妨害自由等案件，不服臺灣臺中地方法院110年度
訴緝字第183號中華民國111年5月11日第一審判決（追加起訴案
號：臺灣臺中地方檢察署109年度偵緝字第684號），提起上訴，
本院判決如下：
    主  文
原判決撤銷。
丁○○共同犯剝奪他人行動自由罪，處有期徒刑捌月。
    犯罪事實
一、丁○○與丙○○、乙○○為朋友，馮玟喬、林詩涵（渠等4人所涉
    部分，均經本院以110年度上訴字第1751、1752號判決判處
    罪刑確定）、彭詳皓（所涉部分由臺灣臺中地方法院另行審
    結）亦為朋友，馮玟喬與丙○○前為男女朋友，王曉蕎與馮玟
    喬為高中同學，與甲○○則為國小同學。緣馮玟喬與不知情之
    王曉蕎相約於民國108年4月2日1時許在址設臺中市○○區○○○○
    街000號蘭夏汽車旅館碰面，王曉蕎另邀約甲○○至上開汽車
    旅館216號房（下稱本案房間）見面聊天，王曉蕎、甲○○先
    後抵達本案房間後，馮玟喬亦進入本案房間與甲○○聊天。詎
    馮玟喬因對甲○○提及馮玟喬與丙○○間之感情事宜而心生不滿
    ，適林詩涵亦因認甲○○騷擾林詩涵之友人而對甲○○有所不滿
    ，馮玟喬遂撥打手機邀集林詩涵、彭詳皓、丙○○等人，丙○○
    再邀集乙○○、丁○○等人，欲一同欺凌甲○○，馮玟喬、林詩涵
    、彭詳皓即共同基於剝奪他人行動自由、傷害之犯意聯絡，
    先由林詩涵、彭詳皓於同日1時30分許衝入本案房間，林詩
    涵持球棒毆打甲○○，彭詳皓則將王曉蕎推出本案房間，隨後
    林詩涵、彭詳皓持球棒、木棍毆打甲○○全身，馮玟喬、林詩
    涵、彭詳皓並在浴缸放冷水後命甲○○脫衣泡在浴缸中，林詩
    涵持菸蒂燙其背部，馮玟喬以腳踹踢其臉部，彭詳皓復命其
    跪地唱歌，因其不會唱，林詩涵即拿熱水澆淋其頭臉部，馮
    玟喬又命其跳入另一髒水池，待丙○○、乙○○、丁○○於同日2
    時至2時30分許之間抵達本案房間，而甲○○亦離開水池後，
    丙○○、乙○○、丁○○即與馮玟喬、林詩涵、彭詳皓等人共同基
    於剝奪他人行動自由、傷害之犯意聯絡，乙○○指責甲○○會生
    話、多話，並持夾腳拖打其臉部1下，再以右手打其腹部肋
    骨1下，丙○○、丁○○亦毆打甲○○，丙○○一度欲持類似玻璃之
    物品砸甲○○，因遭在場不詳人等制止而作罷，丙○○遂改持球
    棒毆打其全身，馮玟喬又諷稱甲○○倒地是在演戲而持熱水潑
    甲○○，丁○○則命甲○○雙手伸出放在桌上，持棍棒打甲○○，隨
    即將衛生紙團塞入其嘴巴，持小刀恫稱要拔其牙齒，再以小
    刀割劃其臉頰，在場不詳人等又持熱水潑甲○○臉部，而後甲○○躺在床上，林詩涵以腳踩在甲○○身上，在場不詳人等復持
    木棍要求甲○○脫下內褲、持棍棒戳其肛門，渠等即以上開方
    式共同剝奪甲○○行動自由，並致甲○○受有左側手部第五掌骨
    閉鎖性骨折、右側尺骨骨折、臉部多處1度燙傷、左臉撕裂
    傷、頭部外傷合併雙側頭皮血腫、四肢、背部、臉部、右側
    胸壁、雙側髖部等處擦挫傷等傷害。嗣於同日3時30分許，
    渠等陸續離開本案房間，乙○○並問甲○○要叫何人來保，經甲○○撥打電話求救、就醫並報警處理後，始悉上情。
二、案經甲○○訴由臺中市政府警察局第四分局報告臺灣臺中地
    方檢察署檢察官追加起訴。
    理  由
一、證據能力
  ㈠刑事訴訟法第159條之5規定：「被告以外之人於審判外之陳
    述，雖不符前四條之規定，而經當事人於審判程序同意作為
    證據，法院審酌該言詞陳述或書面陳述作成時之情況，認為
    適當者，亦得為證據。」、「當事人、代理人或辯護人於法
    院調查證據時，知有第159條第1項不得為證據之情形，而未
    於言詞辯論終結前聲明異議者，視為有前項之同意。」其立
    法意旨在於傳聞證據未經當事人之反對詰問予以核實，原則
    上先予排除，惟若當事人已放棄詰問或未聲明異議，基於證
    據資料愈豐富，愈有助於真實發現之理念，且強化言詞辯論
    原則，法院自可承認該傳聞證據例外擁有證據能力。經查，
    以下本案所引用被告以外之人於審判外之言詞或書面陳述之
    證據能力，檢察官、上訴人即被告丁○○（下稱被告）於本院
    審理時分別稱同意作為證據使用及沒有意見（見本院卷第71
    至74、170頁），復未於言詞辯論終結前爭執或聲明異議（
    見本院卷第171至178頁），本院審酌前開證據作成或取得狀
    況，均無非法或不當取證之情事，亦無顯不可信之情況，且
    與待證事實具有關連性，依刑事訴訟法第159條之5之規定，
    自具有證據能力。
  ㈡刑事訴訟法第159條至第159條之5有關傳聞法則之規定，乃對
    於被告以外之人於審判外之言詞或書面陳述所為之規範；至
    非供述證據之書證及物證，其中書證部分若以該書面證據本
    身物體之存在或不存在作為證據者，係屬物證，性質上並非
    供述證據，應無傳聞法則規定之適用，如該非供述證據非出
    於違法取得，即不能謂其無證據能力。經查，本判決下列所
    引用之非供述證據，與本案待證事實具有關聯性，亦查無違
    法取得之情形，且檢察官、被告亦未爭執其證據能力，自得
    作為本案之證據。
二、認定犯罪事實所憑之證據及理由
　　上開犯罪事實，業據被告於本院審理時坦承不諱（見本院卷
    第176頁），核與告訴人甲○○（下稱告訴人）於警詢、偵訊
    及原審審理時之證述（見偵卷第131至137、153至155、175
    至177、307至309頁，訴1485卷第229至250頁），及證人王
    曉蕎、乙○○分別於警詢、偵訊及原審時之證述（見偵卷第18
    9至193、299至300頁，訴1485卷第217至229、275頁）大致
    相符。復有告訴人歷次指認犯罪嫌疑人紀錄表（丁○○部分）
    、告訴人之林新醫院108年4月8日診斷證明書、告訴人之傷
    勢照片與108年4月2日監視器翻拍照片等附卷可參（見偵卷
    第139至145、213、215至231、233至243頁）。足認被告之
    自白與事實相符，本件事證已臻明確，被告罪行已堪認定，
    應依法論科。
三、論罪科刑
　㈠查被告行為後，刑法第277條第1項傷害罪業於108年5月29日
    修正公布，於同年月31日生效施行。修正前該條規定：「傷
    害人之身體或健康者，處3年以下有期徒刑，拘役或1000元
    以下罰金。」修正後則規定：「傷害人之身體或健康者，處
    5年以下有期徒刑、拘役或50萬元以下罰金。」經比較修正
    前後之法律，新法提高有期徒刑及罰金刑之上限，對被告較
    為不利。是自應適用行為時之法律即修正前刑法第277條第1
    項規定。另被告行為後，刑法第302條第1項亦於108年12月2
    5日修正公布，同年12月27日生效，惟此次修正係將修正前
    上開罪名法定刑中罰金數額之部分依刑法施行法第1條之1第
    2項前段規定調整換算後予以明定，並未變動上開罪名之構
    成要件及法定刑，尚非法律變更，依一般法律適用原則，應
    適用裁判時之法律。
　㈡本案被告與其共犯共同對告訴人命令脫衣入水中、唱歌、伸
    出雙手放在桌上及要求脫下內褲，及以菸蒂燙背、恫稱要拔
    牙齒等行為，固係以強暴、恐嚇等手段迫使告訴人行上開無
    義務之事及妨害告訴人自由行動之權利，然該等行為係於被
    告等人以強暴、脅迫方法剝奪告訴人行動自由行為繼續中所
    為，應係剝奪告訴人行動自由之部分行為，自應僅論以刑法
    第302條第1項剝奪他人行動自由罪，而不另成立刑法第304
    條強制罪、第305條恐嚇危害安全罪（最高法院89年度台上
    字第780號判決意旨參照）。又剝奪他人行動自由並非以毆
    打踹踢、以熱水澆淋或持小刀割劃他人身體為當然手段，本
    案被告與其共犯共同衝入本案房間後，即開始對告訴人為上
    開毆打踹踢等行為，參以證人林詩涵於原審時供稱：告訴人
    如果要走，我們也是讓他走，就是打完也讓他走等語（見訴
    1485卷第294頁），可見其等係以欺凌傷害告訴人為目的始
    剝奪告訴人之行動自由，其等上開毆打踹踢等行為，顯非僅
    係附隨於實施剝奪行動自由過程中所為強暴行為，渠等主觀
    上應另具有傷害之故意甚明，自應就此部分傷害結果成立傷
    害罪名（最高法院30年上字第3701號判例、94年度台上字第
    4781號判決意旨參照）。是核被告所為，係犯修正前刑法第
    277條第1項之傷害罪、刑法第302條第1項之剝奪他人行動自
    由罪。
　㈢被告與馮玟喬、林詩涵、彭詳皓、丙○○、乙○○間就上開犯行
    ，有犯意聯絡及行為分擔，應論以共同正犯。被告與其共犯
    上開對告訴人所為多次毆打踹踢、以熱水澆淋、持小刀割劃
    等各舉止，係於相近之時間、地點密接為之，其犯罪目的與
    侵害法益同一，在刑法評價上以視為數個舉動之接續施行，
    合為包括之一行為予以評價較為合理，應屬接續犯而論以一
    傷害罪。
　㈣被告與其共犯為上開剝奪他人行動自由、傷害等犯行，均具
    有欺凌傷害告訴人之決意，且係於剝奪行動自由行為繼續中
    而為傷害犯行，行為具有局部同一性，應評價為以一行為同
    時觸犯上開各罪較為適當，為想像競合犯，爰依刑法第55條
    前段規定，從一重之剝奪他人行動自由罪處斷。
　㈤又被告固有偽造文書、妨害自由、違反毒品危害防制條例及
    公共危險等案件而各於104年、106年、107年間經徒刑執行
    完畢等前科紀錄之素行，惟起訴書並未就被告構成累犯之事
    實及應加重其刑之事項具體指出證明方法，原審判決後檢察
    官亦未提起上訴，因而公訴檢察官於本院審理時亦表示請求
    將被告之前科列為科刑審酌事項（見本院卷第177頁）。是
    本院自不能逕論以刑法第47條第1項所指累犯或依該規定加
    重其刑，爰於本判決後述依刑法第57條科刑時一併衡酌被告
    之前揭素行，附此說明。
四、本院之判斷
　㈠原審認本件被告犯罪事證明確，予以論罪科刑，固非無見。
    惟量刑之輕重，雖屬事實審法院得依職權自由裁量之事項，
    然仍應受比例原則及公平原則之限制，否則其判決即非適法
    。刑事審判旨在實現刑罰權分配的正義，故法院對有罪被告
    之科刑，應符合罪刑相當之原則，使輕重得宜，罰當其罪，
    以契合社會之法律感情。又按「科刑時應以行為人之責任為
    基礎，並審酌一切情狀，尤應注意下列事項，為科刑輕重之
    標準：一、犯罪之動機、目的。二、犯罪時所受之刺激。三
    、犯罪之手段。四、犯罪行為人之生活狀況。五、犯罪行為
    人之品行。六、犯罪行為人之智識程度。七、犯罪行為人與
    被害人之關係。八、犯罪行為人違反義務之程度。九、犯罪
    所生之危險或損害。十、犯罪後之態度。」刑法第57條定有
    明文。是被告犯罪後之態度（例如，是否坦承犯行等），即
    影響量刑之基礎而應予以合理之差別處遇。查被告於偵查及
    原審審理期間雖否認犯行，惟於本院審理時已坦承犯行，可
    認其尚有悔悟之心，是本院判決時，本案之量刑基礎與原審
    時已有不同。原審雖未及審酌上開科刑情狀，惟被告上訴意
    旨指摘原判決與事實不符云云，雖無理由，但其上訴請求本
    院從輕量刑（見本院卷第177頁），既有理由，原判決即屬
    無可維持，而應由本院撤銷改判。
　㈡爰審酌被告僅因受丙○○邀集即一同前往本案房間滋事、欺凌
    告訴人，恣意訴諸暴力而對告訴人為前開傷害、剝奪行動自
    由等犯行，造成告訴人所受傷害非微，對於社會治安亦有危
    害，其犯罪之動機、目的及手段實屬可責；且被告犯罪後否
    認犯行，雖曾與告訴人達成調解，然未依約履行，有原審調
    解程序筆錄及電話紀錄表各1份在卷可參（見訴緝卷第129至
    130、137頁），復曾於原審審理期間經通緝後緝獲，其行為
    固不足取，惟其於本院審理時已願坦承認錯，自白全部犯行
    ，其於本院審理時之上開情狀，即應併予作為審酌犯罪後態
    度之考量基礎；復參以被告前有偽造文書、違反毒品危害防
    制條例、公共危險及相類妨害自由等前科紀錄之素行，及其
    於本院審理時自陳：高中肄業、目前在監服刑、家裡有小孩
    及父親待扶養之智識程度、家庭經濟及生活狀況等一切情狀
    （見本院卷第176頁），暨檢察官、被告之科刑意見，量處
    被告如主文所示之刑，以資懲儆。
　㈢沒收：
　　被告與其他共犯共為上開犯行時，固使用若干棍棒、夾腳拖
    及小刀等物品，惟本院審酌該等物品均未扣案，且均為日常
    生活中所常見，倘予沒收或追徵，對沒收制度欲達成或附隨
    之社會防衛並無何助益，欠缺刑法上重要性，爰依刑法第38
    條之2第2項規定，均不予宣告沒收或追徵，附此說明。
據上論結，應依刑事訴訟法第369條第1項前段、第364條、第299
條第1項前段，刑法第2條第1項前段、第277條第1項（修正前）
，第28條、第302條第1項、第55條前段，刑法施行法第1條之1第
1項，判決如主文。
本案經檢察官張時嘉追加起訴，檢察官戊○○到庭執行職務。　
中　　華　　民　　國　　111 　年　　12　　月　　7 　　日
　　　　　　　刑事第四庭　審判長法　官　蔡名曜
　　　　　　　　　　　　　　　　法　官　林宜民
　　　　　　　　　　　　　　　　法　官　邱鼎文
以上正本證明與原本無異。
如不服本判決應於收受送達後20日內向本院提出上訴書狀，其未
敘述上訴理由者，並得於提起上訴後20日內向本院補提理由書（
均須按他造當事人之人數附繕本）「切勿逕送上級法院」。因疫
情而遲誤不變期間，得向法院聲請回復原狀。

　　　　　　　　　　　　　　　　書記官　陳宜屏

中　　華　　民　　國　　111 　年　　12　　月　　7 　　日

附錄本案論罪科刑法條：
修正前刑法第277條第1項
傷害人之身體或健康者，處3年以下有期徒刑、拘役或1千元以下
罰金。

中華民國刑法第302條第1項
私行拘禁或以其他非法方法，剝奪人之行動自由者，處5年以下
有期徒刑、拘役或9千元以下罰金。
因而致人於死者，處無期徒刑或7年以上有期徒刑；致重傷者，
處3年以上10年以下有期徒刑。
第1項之未遂犯罰之。